臺灣高等法院民事判決　　　　　　　　 94年度上易字第87號
　　上　訴　人　甲○○
　　訴訟代理人　錢國裕律師
　　上　訴　人　和平大樓管理委員會
　　法定代理人　汪明燦
　　訴訟代理人　林辰彥律師
　　複代理人　　黃淑怡律師
　　　　　　　　趙佑全律師
　　　　　　　　陳家慶律師
當事人間損害賠償等事件，兩造對於中華民國93年11月25日台灣
地方法院92年度訴字第931號第一審判決各自提起上訴，本院於
94年10月11日言詞辯論終結，判決如下：
    主      文
原判決關於命上訴人和平大樓管理委員會給付新台幣10萬0,899
元本息部分，及該部分假執行之宣告，暨訴訟費用之裁判均廢棄
。
上開廢棄部分，上訴人甲○○在第一審之訴及假執行之聲請均駁
回。
上訴人甲○○之上訴駁回。
第一、二審訴訟費用，由上訴人甲○○負擔。
    事實及理由
一、本件上訴人即被上訴人甲○○（下稱甲○○）主張：伊係台
    北市○○○路○段177號「和平大樓」4樓之9號（下稱系爭
    房屋）之所有權人，於民國85年至91年間，因公共排水管漏
    水致本件房屋漏水不斷，其間多次請求被上訴人即上訴人和
    平大樓管理委員會（下稱和平大樓管委會）處理，均無下文
    。和平大樓管委會依公寓大廈管理條例應修繕、管理、維修
    公共排水管，竟置而不理，造成伊支出修繕費用新台幣（下
    同）27萬3,560元，另損失租金收入52萬2,000元，及85年至
    88年共24個月無法出租，以每月租金1萬4,000元計算，共計
    33萬6,000元，及88年8月15日至89年8月14日，因房客提早
    二個月解約，損失2萬5,000元，及89年11月至90年11月間雖
    出租，因房客提早一個月解約，損失一個月租金1萬8,000元
    ，及90年11月迄92年6月，八個月無法出租，以每月租金1萬
    8,000元計算，損失14萬4,000元，以上修理費用與損失租金
    收入共79萬5,560元。又本件訴訟後之91年10月間，系爭房
    屋並曾再度因漏水嚴重而請求修繕，經和平大樓管委會於91
    年12月間另行接管以解決漏水問題，可知若非和平大樓管委
    會負有修繕之責，何須加以修繕完成？且修繕方法乃另接管
    線等，均須其他多位住戶配合，若非和平大樓管委會豈能做
    到？和平大樓管委會辯稱伊積欠多月管理費，但未能證明每
    月管理費數額為何？且伊停止出租期間即係空屋，但其中90
    年10月份起至92年3月止仍以住家用計費。再者，和平大樓
    管委會所提出會議資料也不是區分所有權人會議紀錄，出席
    人數也不足，其計費標準不可取，伊主張以修繕費用與管理
    費抵銷等情，爰依民法第184條第1項前段及第2項規定，求
    為命和平大樓管委會給付79萬5,560元，及自起訴狀繕本送
    達之翌日起至清償日止，按年息百分之5計算利息之判決（
    原審判命和平大樓管委會應給付10萬0,899元本息，而駁回
    甲○○其餘之請求。兩造對其等敗訴部分，各自聲明不服提
    起上訴）。並上訴聲明：(一)原判決除假執行部分外不利甲○
    ○部分廢棄。(二)上開廢棄部分，和平大樓管委會應再給付甲
    ○○69萬4,661元，及自91年6月19日起至清償日止，按年息
    百分之5計算之利息。答辯聲明：對造之上訴駁回。
二、和平大樓管委會則以：甲○○所主張排水管位於甲○○專有
    部分之樓地板內，應由甲○○自行修繕或與其上方區分所有
    權人共同為之，不得令伊負擔，即使排水管屬公用性質，但
    甲○○未說明有如何瑕疵，係由於自然耗損或疏於修繕管理
    維護所致？或建商設計不當？前者應證明伊有何故意過失與
    因果關係；後者則非伊以修繕、管理、維護所得解決。系爭
    大樓在88年7月經台北市政府同意備查成立公寓大廈管理組
    織，甲○○係在89年10、11月始向伊反應問題，並非自85年
    11月即告知伊漏水之情形。管理委員會主委等人接獲甲○○
    通知即著手處理，修繕八次，雖未見成效，但可見漏水與修
    繕無涉，且伊已善盡職責，甲○○指稱伊怠於修繕致其受有
    租金與修理費用之損失，並無理由。況依甲○○所提出租約
    ，88年8月15日至89年8月14日，俱在出租中，甲○○竟請求
    租金損失，即非可採。又甲○○主張修理費用為27萬3,560
    元，但系爭房屋不過9.73坪，漏水區域不及1坪，修繕區域
    竟包括客廳10坪、浴室5坪，連牆面、門窗、鋁窗等工程與
    漏水無關部分一併納入，又要求裝置18盞燈具，顯不可採。
    甲○○漏水受損至多為(1)輕鋼架天花板約1坪1,000元，(2)天
    花板1坪拆除與搬運費1,000元，(3)辦公室地磚1坪3,500元，
    (4)T-BAR燈具1盞1,500元，合計不過7,000元。再者，甲○○
    所謂租金損失云云，乃是其有無出租之問題，與本件排水管
    漏水無關。再依台北市建築師公會鑑定報告書可知：「因系
    爭建物有違法二次施工情形，使系爭四樓樓層分間、戶數與
    當初核准竣工圖平面區劃不符，造成供五樓以上各樓層之公
    共排水管空間變成坐落在甲○○四樓天花板上方，需另以水
    平橫管接至其他位置」。本件甲○○住屋縱受有漏水之損害
    ，是否係由於「二次施工」、「變更隔間」，致公共給排水
    間變成位在專用部分內所致？殊值推敲，而不能藉伊大樓管
    理委員會「修繕」、「管理」、「維護」方式即能徹底解決
    。鑑定報告亦謂「管路經長久使用老舊破損，致漏水應屬自
    然也」，即令漏水理應由伊逕為修繕，惟伊已僱工修繕共計
    八次，當無過失可言，亦不得謂伊有「違反保護他人法律」
    之情事，而需負賠償責任可言。又甲○○自86年1月起迄93
    年3月止，共積欠53期管理費，累積金額為4萬3,500元及遲
    延利息（年息百分之10）1萬9,054元，共計6萬2,554元。公
    寓大廈管理條例第10條係保護全體區分所有人利益，並非保
    護甲○○個人利益，非民法第184條第2項所稱保護他人之法
    律。伊亦得以甲○○所積欠管理費為抵銷。至甲○○主張以
    修繕費用抵銷，伊不同意，因對於修理面積與項目都有爭執
    等語，資為抗辯。並上訴聲明：(一)原判決不利和平大樓管委
    會部分廢棄。(二)上開廢棄部分，甲○○在第一審之訴及假執
    行之聲請均駁回。答辯聲明：對造之上訴駁回。
三、兩造不爭執事項：
    甲○○係台北市○○○路○段177號「和平大樓」4樓之9號
    （即系爭房屋）之區分所有權人。和平大樓管委會自88年7
    月起由台北市政府核備成立公寓大廈管理委員會組織。系爭
    房屋屋頂排水管漏水情事，經和平大樓管委會先後八次僱工
    修理，排水管經台北市建築師公會鑑定，認定係公共排水管
    。系爭房屋甲○○未自行居住而係出租他人，且自90年10月
    起迄92年6月未出租他人，甲○○未繳納原判決附表一所示
    之各月管理費，依和平大樓規約10條第5款，以年息百分之
    10  計算利息等事實，為兩造所不爭執（見本院卷第92、93
    頁之筆錄），且有照片、收據、估價單、證明書、支付命令
    、房屋租賃契約書及鑑定報告書為證（見原審調解卷第102
    頁至126頁及外放證物之鑑定報告書），堪信為真實。
四、本件經依民事訴訟法第463條準用同法第270條之1第1項第3
    款規定，整理並協議簡化爭點後，兩造同意就本院94年6月
    27日準備程序中，兩造協議簡化之爭點為辯論範圍。本件首
    應審究者厥為甲○○是否得依民法第184條第1項前段及第2
    項之規定，即依侵權行為之法則，請求和平大樓管委會負損
    害賠償責任？經查：
    (一)按侵權行為之主觀的責任原因為行為人之故意或過失；債
      務不履行之主觀的責任原因則為因可歸責於債務人之事由
      ，二者之構成要件迥然不同（最高法院72年度台上字第
      3764號裁判意旨參照）。又侵權行為，即不法侵害他人權
      利之行為，屬於所謂違法行為之一種，債務不履行為債務
      人侵害債權之行為，性質上雖亦屬侵權行為，但法律另有
      關於債務不履行之規定，故關於侵權行為之規定，於債務
      不履行不適用之（最高法院43年台上字第752號判例意旨
      參照）。又依民法第28條及第184條規定，法人應負侵權
      行為責任，須具備：（一）係法人董事或其他有代表權人
      之行為。（二）係因執行職務加損害於人。（三）符合一
      般侵權行為之要件（最高法院90年度台上字第16號裁判意
      旨參照）。又本於侵權行為而生之損害賠償請求權，與本
      於債務不履行而生之損害賠償請求權，在實體法上為兩種
      不同之請求權，在訴訟上為兩種不同之訴訟標的，法院不
      得將原告基於侵權行為所為損害賠償之請求，依職權改為
      命被告賠償債務不履行之損害，否則即係就當事人未聲明
      之事項為判決，顯屬訴外裁判（最高法院73年度台上字第
      358號裁判意旨參照）。
    (二)本件甲○○係依民法第184條第1項前段及第2項規定，請
      求和平大樓管委會負侵權行為損害賠償責任。惟查和平大
      樓管委會係於88年7月起，由台北市政府核備成立公寓大
      廈管理委員會組織，此為兩造所不爭執（見本院卷第56頁
      之書狀、第92頁之筆錄），而和平大樓管委會為一非法人
      團體，無法如同自然人般為故意或過失之侵權行為，且甲
      ○○亦非主張和平大樓委員會之主任委員或委員有侵權之
      行為，或有執行職務加損害之行為，揆諸前開說明，甲○
      ○依民法第184條第1項前段及第2項規定，請求和平大樓
      管委會負侵權行為損害賠償之責，洵屬無據。至本件是否
      符合債務不履行而生之損害賠償請求權，此係另一法律問
      題，依前開說明，法院不得將甲○○基於侵權行為所為損
      害賠償之請求，依職權改為命和平大樓委員會賠償債務不
      履行之損害，附此敘明。
五、綜上所述，甲○○依民法第184條第1項前段及第2項規定，
    請求和平大樓委員會給付79萬5,560元，及自91年6月19日起
    ，至清償日止，按年息百分之5計算之利息，為無理由，即
    屬應予駁回。原審失察遽依侵權行為法則判命和平大樓委員
    會應給付10萬0,899元之本息，尚有可議。從而原審就上開
    10 萬0,899元本息部分，所為和平大樓委員會敗訴之判決，
    自有未洽。和平大樓委員會上訴論旨指摘原判決此部分不當
    ，求予廢棄改判，為有理由；至原審駁回甲○○上開不應准
    許其餘69萬4,661元本息部分，所為甲○○敗訴之判決，理
    由雖有不同，惟結論並無二致，仍應予以維持，甲○○上訴
    論旨指摘原判決此部分不當，求予增加給付，為無理由，應
    駁回其上訴。
六、兩造其餘之攻擊或防禦方法及所用之證據，經斟酌後，認為
    均不足以影響判決之結果，爰不逐一論列。
七、據上論結，本件甲○○之上訴為無理由，和平大樓委員會之
    上訴，為有理由，依民事訴訟法第450條、第449條第2項、
    第78條，判決如主文。
中　　華　　民　　國　　94　　年　　10　　月　　25　　日
                  民事第七庭審判長法　官　鄭三源
                                  法　官　黃嘉烈
                                  法　官　王聖惠
正本係照原本作成。
不得上訴。
中　　華　　民　　國　　94　　年　　10　　月　　26　　日
                                  書記官　陳樂觀
